【裁判字號】    95,訴更,9
【裁判日期】    950728
【裁判案由】    毒品危害防制條例
【裁判全文】
臺灣板橋地方法院刑事判決               95年度訴更字第9號
公  訴  人  臺灣板橋地方法院檢察署檢察官
被      告  甲○
                    (現因另案於臺灣臺北監獄台北分監執行中)
上列被告因違反毒品危害防制條例案件，經檢察官提起公訴（九
十四年度偵字第一四七四○號、第五三三一號），檢察官不服本
院於中華民國九十五年一月十日之九十四年度訴字第二三五四號
判決，經上訴臺灣高等法院，該院以九十五年度上訴字第一二五
○號判決撤銷發回本院，被告就被訴事實為有罪陳述，本院改行
簡式審判程序審理，更新判決如下：
    主  文
甲○連續施用第一級毒品，累犯，處有期徒刑拾月。扣案第一級
毒品海洛因（淨重零點肆公克），均沒收銷燬之；外包裝袋貳個
，均沒收之。
    事  實
一、甲○曾於民國八十七年八月間因施用毒品案件，經本院裁定
    令入觀察勒戒處所觀察、勒戒後，認有繼續施用毒品傾向，
    再經臺灣桃園地方法院以八十七年度毒聲字第二一六五號裁
    定，施以強制戒治，執行至八十八年三月間因無繼續戒治之
    必要，於八十八年三月十一日臺灣桃園地方法院再以八十八
    年度毒聲字第一五三○號裁定停止戒治並付保護管束，於八
    十八年十一月八日保護管束期滿，由臺灣桃園地方法院檢察
    署檢察官以八十八年度戒偵字第一七二號為不起訴處分；復
    於九十二年五月間再因施用毒品案件，經臺灣臺北地方法院
    檢察署檢察官以九十二年度聲戒字第四六四號向臺灣臺北地
    方法院聲請強制戒治，該院於九十二年十一月二十日以九十
    二年度毒聲字第二○○○號裁定准許，嗣臺灣臺北地方法院
    檢察署檢察官因毒品危害防制條例修正，於九十三年一月十
    二日以九十二年度戒執二字第三七五號報結而未執行。同案
    經臺灣臺北地方法院於九十三年二月二十四日以九十二年度
    訴字第一九七一號判決，判處有期徒刑十月確定；另於九十
    二年六月間因竊盜案件，經本院以九十二年度易字第一六一
    六號判決判處有期徒刑八月確定，二罪定其應執行刑為有期
    徒刑一年四月，執行至九十四年四月十九日縮短刑期執行完
    畢。詎仍不知悔改，復基於施用第一級毒品海洛因之概括犯
    意，自九十四年四月二十日起至同年八月二十七日止，連續
    在臺北縣中和市○○路四六三號四樓住處，約以每日施用一
    次之頻率，連續施用海洛因多次（應扣除下列為警查獲後至
    釋放止之期間）。嗣先於九十四年八月十五日上午九時三十
    五分許，在臺北縣新店市○○路二八○巷口為警查獲，又於
    同年月三十日上午九時三十分許，在臺北縣中和市○○路一
    七二巷口，為警查獲，並扣得海洛因二包（毒品淨重○．四
    公克），經其同意為警採集尿液送驗結果，呈嗎啡陽性反應
    ，始查知上情。
二、案經臺北縣政府警察局新店分局報由臺灣臺北地方法院檢察
    署檢察官呈請臺灣高等法院檢察署檢察長令轉臺灣板橋地方
    法院檢察署檢察官暨臺北縣政府警察局中和分局移送偵查起
    訴，本院改行簡式審判程序審理。
    理  由
一、訊據被告甲○對於上揭施用海洛因之犯行坦承不諱。被告為
    警查獲時所採之尿液，分別以ＥＩＡ酵素免疫分析法初驗、
    ＧＣ／ＭＳ氣相層析質譜儀法確認複驗後均呈鴉片類之陽性
    反應，此有臺灣檢驗科技股份有限公司九十四年九月二十二
    日（見九十四年度偵字第一四七四○號卷第四十四頁）濫用
    藥物尿液檢驗報告書一紙在卷足稽。被告為警查獲時扣得之
    白色粉末二包，經檢驗後為第一級毒品海洛因淨重○．四公
    克，並有本院卷附法務部調查局九十四年十一月十八日調科
    壹字第○六○○一○五○○號鑑定通知書一紙可查。按依現
    行（修正後）毒品危害防制條例就施用毒品者，祇於「初犯
    」及「五年後再犯」二種情形，有其追訴條件之限制，即須
    於初犯經觀察、勒戒或強制戒治釋放後，五年內均無施用毒
    品之行為，始能認其前所實施之觀察、勒戒或強制戒治已足
    遮斷毒癮，而得於五年後再犯時，再予適用初犯之規定，重
    行觀察、勒戒等程序。倘五年內已經再犯，被依法追訴處罰
    ，縱其第三次（或第三次以上）施用毒品之時間在初犯釋放
    五年以後，即與「五年後再犯」之情形有別，且因已於「五
    年內再犯」，顯見其再犯率甚高，原實施觀察、勒戒或強制
    戒治，已無法收其實效，而無五年戒斷期之存在，自無再經
    觀察、勒戒及強制戒治之必要，應得逕行追訴處罰，此有最
    高法院九十五年度台上字第一○七一號判決足資參照。查被
    告曾於八十七年八月間因施用毒品案件，經本院裁定令入觀
    察勒戒處所觀察、勒戒後，認有繼續施用毒品傾向，再經臺
    灣桃園地方法院以八十七年度毒聲字第二一六五號裁定，施
    以強制戒治，執行至八十八年三月間因無繼續戒治之必要，
    於八十八年三月十一日臺灣桃園地方法院再以八十八年度毒
    聲字第一五三○號裁定停止戒治並付保護管束，於八十八年
    十一月八日保護管束期滿，由臺灣桃園地方法院檢察署檢察
    官以八十八年度戒偵字第一七二號為不起訴處分；復於九十
    二年五月間再因施用毒品案件，經臺灣臺北地方法院檢察署
    檢察官以九十二年度聲戒字第四六四號向臺灣臺北地方法院
    聲請強制戒治，該院於九十二年十一月二十日以九十二年度
    毒聲字第二○○○號裁定准許，嗣臺灣臺北地方法院檢察署
    檢察官因毒品危害防制條例修正，於九十三年一月十二日以
    九十二年度戒執二字第三七五號報結而未執行。同案經臺灣
    臺北地方法院於九十三年二月二十四日以九十二年度訴字第
    一九七一號判決，判處有期徒刑十月確定，被告本次再犯施
    用毒品犯行，依上揭最高法院判決意旨，顯非五年後再犯，
    自合於毒品危害防制條例第二十三條第二項之起訴條件，此
    有臺灣高等法院被告前案紀錄表、法務部在監在押資料表附
    卷可按。被告自白與事實相符，事證明確，犯行洵堪認定，
    應依法論科。
二、核被告所為，係犯毒品危害防制條例第十條第一項施用第一
    級毒品罪。其施用前後持有第一級毒品之行為為施用第一級
    毒品行為之當然手段，為施用之行為所吸收不另論罪。按被
    告行為後，刑法第五十六條業經修正刪除，於九十四年二月
    二日經總統公布，並自九十五年七月一日起施行（下稱修正
    前刑法第五十六條），亦即被告基於概括犯意所為之數行為
    ，自九十五年七月一日起已不再成立連續犯而得論以一罪，
    而應依具體行為之性質論罪。查被告之本案多次施用海洛因
    之犯行，犯罪時間均發生於修法施行之前，被告所為之各次
    行為，時間、地點各均獨立，依修正前刑法第五十六條之規
    定，論以連續犯之一罪對被告較為有利，依刑法第二條第一
    項前段之規定，自應適用修正前之刑法第五十六條之規定論
    以連續犯。被告於上揭時間多次施用毒品犯行，時間緊接，
    觸犯構成要件相同之罪名，顯係基於概括犯意，為連續犯，
    應依修正前刑法第五十六條之規定以一罪論，並加重其刑。
    被告曾於九十二年五月間因施用毒品案件，經臺灣臺北地方
    法院於九十三年二月二十四日以九十二年度訴字第一九七一
    號判決，判處有期徒刑十月確定；另於九十二年六月間因竊
    盜案件，經本院以九十二年度易字第一六一六號判決判處有
    期徒刑八月確定，二罪定其應執行刑為有期徒刑一年四月，
    執行至九十四年四月十九日縮短刑期執行完畢，此有臺灣高
    等法院被告前案紀錄表一份在卷可稽，被告於五年以內，故
    意再犯本件最重本刑為有期徒刑以上之罪，被告行為後九十
    四年二月二日修正公布，並於九十五年七月一日施行之刑法
    第四十七條，於第一項修訂累犯以出於故意再犯者為限，第
    二項增訂強制工作免其執行或執行完畢後再犯之擬制累犯規
    定，刑法累犯之規定已有變更，惟不論依修正前之刑法第四
    十七條，或修正後之刑法第四十七條第一項之規定，本件被
    告均構成累犯，並無有利不利之差別，依修正後之刑法第二
    條第一項前段之規定，自應適用被告行為時即修正前之刑法
    第四十七條之規定論以累犯並加重其刑。爰審酌被告屢次施
    用毒品而不思悔改，品行不端，意志力薄弱，其施用毒品經
    觀察、勒戒後，仍無法斷絕施用毒品惡習，若非將其處以較
    長之刑期，與社會上毒品來源隔離，使其能深自反省，斷絕
    與毒品之接觸，不足以助其戒絕毒癮，並懲所犯及被告犯罪
    後對於施用毒品之犯行，已經坦承，態度良好等一切情狀，
    量處如主文所示之刑。末查，扣案被告所有供施用所餘之海
    洛因（淨重○．四公克），為查獲之毒品，應依毒品危害防
    制條例第十八條第一項前段之規定，沒收銷燬之；扣案外包
    裝袋二個，係被告所有供施用毒品所用之物，業據被告供明
    在卷，應依刑法第三十八條第一項第二款之規定沒收。
據上論斷，應依刑事訴訟法第二百七十三條之一第一項、第二百
九十九條第一項前段，毒品危害防制條例第十條第一項、第十八
條第一項前段，刑法第十一條前段、第二條第一項前段、修正前
刑法第五十六條、修正前刑法第四十七條、刑法第三十八條第一
項第二款，判決如主文。
本案經檢察官朱立豪到庭執行職務
中    華    民    國    95    年    7     月    28    日
                  臺灣板橋地方法院刑事第十七庭
                              法  官  王綽光
以上正本證明與原本無異
如不服本判決應於送達後10日內向本院提出上訴狀
                              書記官  許清秋
中    華    民    國    95    年    8     月    2     日
附錄論罪科刑法條全文：
毒品危害防制條例第十條
施用第一級毒品者，處六月以上五年以下有期徒刑。
施用第二級毒品者，處三年以下有期徒刑。


司法院資訊處製作；財團法人民間司法改革基金會備份。
